臺灣花蓮地方法院刑事判決
110年度易字第246號
公  訴  人  臺灣花蓮地方檢察署檢察官
被      告  陳仕雄



上列被告因詐欺案件，經檢察官提起公訴（110年度偵字第2517
號、第2549號、第2788號），本院判決如下：
    主  文
戊○○幫助犯詐欺取財罪，處拘役肆拾日，如易科罰金，以新臺幣
壹仟元折算壹日。
    事  實
一、戊○○可預見將金融帳戶交與他人使用，可能幫助該不詳人士
    所屬詐欺集團作為犯罪工具以遂行詐欺取財犯罪，竟仍基於
    幫助詐欺取財之不確定故意，於民國110年3月5日21時20分
    許，在花蓮縣新城鄉某統一便利超商，將其所申請之第一商
    業銀行00000000000號帳戶（下稱本案第一商業銀行帳戶）
    及臺灣銀行000000000000號帳戶（下稱本案臺灣銀行帳戶）
    之存摺、提款卡及密碼等本案金融帳戶資料，寄交予真實姓
    名年籍不詳之詐欺集團成年成員使用。嗣經該詐欺集團成年
    成員取得本案金融帳戶資料後，即意圖為自己不法所有，基
    於詐欺取財之犯意，分別於附表一所示時間，以附表一所示
    詐欺方式，對甲○○、乙○、丁○○等人施用詐術，致甲○○、乙○
    、丁○○等3人均陷於錯誤，並分別依指示於附表所示時間將
    附表所示金額之款項匯至戊○○本案金融帳戶（各該告訴人遭
    詐欺之時間及方式、匯款時間及金額、匯入帳戶，均詳如附
    表一所示），旋遭詐欺集團不詳成員提領近空。嗣因甲○○、
    乙○、丁○○於匯款後察覺受騙，報警處理，始循線查悉上情
    。
二、案經甲○○、乙○、丁○○訴由花蓮縣警察局花蓮分局報告臺灣
    花蓮地方檢察署（下稱花蓮地檢署）檢察官偵查起訴。
    理  由
壹、證據能力
    本案所引用之供述證據，被告戊○○均同意作為證據使用（見
    本院卷第57頁），審酌該證據之取得過程並無瑕疵，與本案
    待證事實間復具有相當之關聯性，引為本判決所用之證據並
    無不當，自得採為本件認定事實之基礎。其他本判決資以認
    定事實所憑之非供述證據，無證據證明係公務員違背法定程
    序所取得，依刑事訴訟法第158條之4反面解釋，均有證據能
    力。
貳、認定犯罪事實所憑之證據及理由
一、訊據被告固坦承於上開時、地將本案金融帳戶資料寄交予他
    人，惟矢口否認有何幫助詐欺犯行，辯稱：我沒有幫助詐欺
    之犯意，當時只是想說可以賺外快，多幾千元收入就好，遂
    加入對方LINE聯絡資料，並經告知需要什麼資料才寄過去等
    語。經查：
  ㈠被告於上開時間、地點，將其申設、使用之本案第一商業銀
    行及臺灣銀行存摺、提款卡及密碼寄予真實姓名年籍不詳、
    LINE暱稱「李佩姿」、「陳鑫龍」之成年人士等情，業據被
    告自承在卷（見警一卷第5頁、偵卷第22頁、本院卷第56至5
    7頁），並有統一超商代收款專用繳款證明翻拍照片（見警
    一卷第65頁）、被告所提供與「李佩姿」、「陳鑫龍」間之
    LINE對話紀錄截圖（見警一卷第51至63頁）、第一商業銀行
    花蓮分行2021年4月14日一花蓮字第00056號函暨檢附各類存
    款開戶暨往來業務項目申請書、客戶歷史交易明細表（見警
    一卷第17至27頁）、臺灣銀行花蓮分行110年4月14日花蓮營
    字第11000015471號函暨檢附開戶資料、歷史明細查詢（見
    警二卷第15至21頁）等資料在卷可參；又附表一各編號所示
    告訴人遭不詳詐欺集團成員於附表一各編號所示時間，以附
    表一各編號所示詐欺方式，因而陷於錯誤，並分別匯款至被
    告所有如附表一所示之帳戶等情，亦經證人即告訴人甲○○（
    見警一卷第11至15頁）、乙○（見警二卷第11至13頁）、丁○○（見警二卷第11至15頁）於警詢之證述明確，並有告訴人
    等所提出之對話紀錄翻拍照片、交易明細及網路銀行交易明
    細或對帳單（見警一卷第43至49頁、警二卷第43至45頁、第
    57至61頁、警三卷第13至15頁、警三卷第77頁、第89至93至
    97頁、第99至100頁）等資料在卷可佐，是上開事實，已堪
    認定。
　㈡按金融帳戶事關存戶個人財產權益之保障，屬個人理財工具
    ，若該帳戶之金融卡與密碼相結合，則專屬性、私密性更形
    提高，除非本人或與本人具密切親誼關係者，難認有何正當
    理由可自由流通使用，又申請開設金融帳戶並無任何特殊限
    制，現今犯罪集團為掩飾其不法獲利行徑，避免執法人員之
    追訴處罰，常誘使一般民眾提供金融機構帳戶提款卡、密碼
    ，再以此帳戶供作對外詐騙或其他各種財產犯罪之不法用途
    使用等情事，業經電視新聞、報章雜誌及網路等大眾傳播媒
    體多所披露，政府亦極力宣導，乃眾所週知之事實，則依一
    般人之社會生活經驗，均應妥善保管上開物件，防止被他人
    冒用，縱須將該等物品交付與自己不具密切親誼之人時，亦
    必深入瞭解該他人之可靠性與用途，苟他人不以自己名義申
    請開戶，卻向不特定人蒐集他人之帳戶供己使用，其目的極
    可能利用該帳戶供作非法詐財之用，要屬一般智識經驗之人
    所能知悉或預見。查被告於偵查中自承：我有大學畢業之學
    歷，在中華紙漿工廠工作5、6年，職業軍人8年之工作經驗
    ，並有聽聞聽聞新聞媒體、報章雜誌報導詐騙集團利用他人
    提供之金融帳戶犯罪，為了賺外快才提供本案金融帳戶資料
    等語（見偵卷第22頁、本院卷第56頁），依此，被告既然是
    具有一定社會經驗之成年人，對於詐欺集團集團常用詐騙手
    段、保管己身帳戶之重要性及正常信用貸款流程等節，當係
    所可能預見之範圍，佐以被告與「李佩姿」之LINE對話紀錄
    ，被告問及：是否為人頭帳戶等語（見警一卷第61頁），由
    此足信，依被告行為當時之過往社會經驗，其於提供本案金
    融帳戶資料時，對於提供上開帳戶時，對詐欺集團使用他人
    帳戶藉以作為犯罪工具，已有所預見。
　㈢復觀之被告所提出之LINE對話紀錄，僅可見「李佩姿」雖向
    被告提及：本公司支持多國家會員體育項目，比賽全台不同
    區域會員很多，由於會員人數總量增加需大量用戶註冊體育
    帳戶，公司急需合作提供體育帳戶註冊代做體育比分人員，
    每次做體育比分薪水固定提前發放，專員面簽；簡單的說就
    是你租帳戶給我們公司，註冊使用，公司給你薪水，你帳戶
    不用有錢，也不用提供任何證件印章或者拉客戶簽賭之類等
    語（見警一卷第61頁），不惟「李佩姿」未就所述提供金融
    帳戶資料後，被告所從事之工作，有何具體、合法之內容的
    表示，反足徵「李佩姿」實質上是要徵求可供租用之帳戶甚
    明；另參之被告另提出本案金融帳戶交易明細（見本院卷第
    61至63頁），可見被告本案第一銀行帳戶於110年2月14日僅
    餘額20元，而本案臺灣銀行帳戶內於110年3月11日，於扣除
    即告訴人乙○所存入之款項，亦僅百餘元，被告也自承：寄
    出去前就已經是空的等語（見本院卷第58頁），足信被告交
    付本案金融帳戶前，帳戶已有清空情形，尤可徵被告事前已
    迴避帳戶無法返還所可能衍生之損失；再輔以被告所提供本
    案金融帳戶資料，並無任何防備或管控款項任意匯出之機制
    ，即將存摺、提款卡及密碼均提供對方使用，據上各情，益
    徵被告已容任他人得以任意使用其金融帳戶資料等情甚明，
    足信被告確有容任他人實施詐欺犯罪，亦不違背其幫助詐欺
    取財之本意。
　㈣被告固以前詞置辯，然倘若「李佩姿」自稱其所屬之公司，
    僅須可供註冊之帳戶，縱認無訛，亦僅須使被告提供帳戶名
    目註冊即可，何須要求被告另外提供該等金融帳戶之密碼。
    況稽之「李佩姿」與被告LINE對話紀錄，提及：「合作租約
    金額如下 一個體育賬戶期領5000 月領25000」、「兩個體
    育賬戶期領10000 月領50000」等語（見警一卷第61頁），
    被告既已有前述社會工作經歷，且被告亦自承：我收入新臺
    幣（下同）3萬2,000元，我當時還要繳貸款，覺得收入不夠
    等語（見本院卷第56頁），則上開向被告收取本案金融帳戶
    資料使用者，竟可被告無需付出任何勞務之情形下，即願以
    每帳戶每月2萬5,000元之代價租借使用，實與一般正常須付
    出相當智識、勞力後，方能賺取相當收入的情形有別，從而
    ，被告提供本案金融帳戶資料時，已可預見此將素不相識之
    他人實行詐欺犯罪使用，卻容任該等帳戶脫離掌控、支配，
    任憑該他人支配使用，至為明確。是被告所辯，應屬無稽。
　㈤按刑法第13條第2項規定行為人對於構成犯罪之事實，預見其
    發生而其發生不違背其本意者，以故意論（學理上稱為間接
    、未必或不確定故意）。此項間接故意，須行為人對於構成
    犯罪之事實（包含行為之客體與結果之發生）有預見，且其
    發生並不違背其本意（即存有容認其發生之意欲），始克相
    當。行為人有無犯罪之間接故意，乃個人內在之心理狀態，
    須從行為人之外在表徵及行為時之客觀情況，依經驗法則審
    慎判斷（最高法院108年度台上字第4202號判決意旨參照）
    。查被告既可預見將本案金融帳戶資料提供予他人，可能被
    他人利用為詐欺犯罪之人頭帳戶使用，然因可以賺取不相當
    之報酬，率然將本案金融帳戶資料交予他人任意使用，依上
    開說明，即有容任上開詐欺犯罪發生仍不違反其本意，應認
    被告有幫助詐欺取財之不確定故意。
二、從而，本案事證明確，被告上開犯行堪予認定，應依法論科
    。
三、論罪部分
　㈠按刑法上之幫助犯，係對於犯罪與正犯有共同之認識，而以
    幫助之意思，對於正犯資以助力，而未參與實施犯罪之行為
    者而言。是如未參與實施犯罪構成要件之行為，而係出於幫
    助之意思提供助力，即屬幫助犯，而非共同正犯。被告基於
    幫助他人犯罪之不確定故意，將所申設之金融機構帳戶存摺
    、提款卡及密碼交付他人，供他人作為詐欺之用，並未參與
    詐欺犯行構成要件之實施。核被告所為，係犯刑法第30條第
    1項前段、第339條第1項之幫助詐欺取財罪。
　㈡被告係以一個交付附表一所示帳戶之行為，幫助本案詐欺集
    團不詳成員分別詐欺如附表一所示告訴人，為以一幫助行為
    觸犯數詐欺取財犯行，係想像競合犯，依刑法第55條前段規
    定，應從一重論處。
  ㈢被告幫助他人實施詐欺取財罪，為幫助犯，爰依刑法第30條
    第2項之規定，按正犯之刑減輕其刑。
　㈣另被告雖提供附表一所示帳戶與本案詐欺集團不詳成年成員
    使用，且該成員所屬詐欺集團，固用之為洗錢工具，然查並
    無其他事證證明被告另有容任他人使用上開帳戶洗錢而不違
    反其本意之不確定故意，附此說明。
四、量刑審酌理由：
　⒈按刑法第57條規定，科刑時應以行為人之責任為基礎，並審
    酌第57條所列10款及一切情狀，以為量定刑罰之標準。上述
    規定，既以行為責任為刑罰量定之基礎，是法院於量刑時，
    自應區分出之犯罪情狀（行為相關事由）、一般情狀（行為
    人相關或其他刑事政策事由），以為量刑判斷（最高法院10
    8年度台上字第2036號、第4039號、110年度台上字第3266號
    、第4715號、第4957號、第4958號判決均同此區分基準）。
    前者如犯罪動機、目的、犯罪時之所受之刺激、犯罪之手段
    、犯罪所生之危險或損害、違反義務之程度等量刑因子，藉
    此等與不法、罪責關聯之事項，以形構、確認結果非價程度
    、行為非價程度及罪責之整體形象，資為行為人之責任刑量
    定的主要依據；後者，如犯罪行為人之生活狀況、品行、智
    識程度或犯罪後之態度，以及犯罪行為人是否與被害人達成
    和解等修復性司法或社會復歸可能性等其他刑事政策上之考
    量，為調節所可能科處刑罰之科處，藉以盡力謀求行為人所
    應受之刑罰，係本於罪責原則所由生，並使刑罰得以受之節
    制，同時藉由行為人屬性或政策考量之量刑因子，決定是否
    發揮對責任刑之減輕作用，或認不予減輕，以求罪刑相當。
　⒉按想像競合犯之處斷刑，本質上係「刑之合併」。其所謂從
    一重處斷，乃將想像競合犯組成之評價上數罪，合併為科刑
    一罪，其所對應之刑罰，亦合併其評價上數罪之數法定刑，
    而為一個處斷刑。易言之，想像競合犯侵害數法益者皆成立
    犯罪，論罪時必須輕、重罪併舉論述，同時宣告所犯各罪名
    ，包括各罪有無加重、減免其刑之情形，亦應說明論列，量
    刑時併衡酌輕罪部分量刑事由，評價始為充足，然後依刑法
    第55條前段規定「從一重處斷」，非謂對於其餘各罪可置而
    不論。因此，法院決定處斷刑時，雖以其中最重罪名之法定
    刑，做為裁量之準據，惟於裁量其輕重時，仍應將輕罪合併
    評價在內（最高法院108年度台上字第4405號、第4408號判
    決意旨參照）。
　⒊經查：
　⑴審酌被告輕率提供金融帳戶予他人，容任他人從事不法使用
    ，造成附表一所示告訴人遭不詳詐欺集團成員詐欺取財，危
    害財產交易安全之利益甚鉅，所為應予非難。又被告自陳係
    為賺取外快而為本次犯行（見本院卷第56頁、第92頁），其
    動機、目的無非出於自利考量，尚難認有何影響罪責之量刑
    參考因素。
　⑵除上開犯罪情狀，被告犯後固未坦承犯行，惟此其防禦權之
    正當行使，尚不得執為量刑上之加重考量依據；又被告於本
    院與告訴人甲○○、丁○○成立調解等情，有本院調解筆錄（見
    本院卷第65至68頁）在卷可稽，而告訴人乙○則未能於調解
    期日到庭，亦有本院公務電話附卷可佐（見本院卷第45頁）
    ，是被告雖未與全數被害人達成和解，然其修復彌補之舉措
    ，從修復式司法之政策觀點加以評價，應得作為其有利之量
    刑因子；考量被告本案行為前，並無相關之前案科刑執行紀
    錄，有臺灣高等法院被告前案紀錄表附卷可查（見本院卷第
    17頁），此部分亦得執為本件量刑之參考依據；兼衡被告自
    陳大學畢業、從事物流業送貨公司、每月薪資2萬8至3萬元
    薪水不固定、已婚、需扶養2名未成年子女、家庭經濟狀況
    勉持之家庭、經濟生活狀況（見本院卷第142頁）等行為人
    及相關一般情狀，併參酌告訴人甲○○、丁○○對本案由本院處
    理之意見（見本院卷第58頁）及告訴人乙○先前陳以：如有
    全數返還，願意從輕量刑，如果沒有，就要給他教訓，從重
    量刑等語（前開本院公務電話紀錄參照）等科刑意見，綜合
    卷內一切情狀，斟酌本案經想像競合之各罪名具體情狀，量
    處如主文所示之刑，並諭知易科罰金之折算標準。
據上論斷，應依刑事訴訟法第299條第1項前段，刑法第30條第1
項前段、第339條第1項、第55條前段、第41條第1項前段，刑法
施行法第1條之1第1項，判決如主文。
本案經檢察官丙○○提起公訴，檢察官羅美秀到庭執行職務。
中　　華　　民　　國　　111 　年　　1 　　月　　12　　日
　　　　　　　　　刑事第三庭    審判長法　官　黃柏憲
　　　　　　　　　　　　　　　　  　　法　官　邱佳玄
　　　　　　　　　　　　　　　　  　　法　官　林育賢
以上正本證明與原本無異。
如不服本判決應於收受送達後20日內向本院提出上訴書狀，並應
敘述具體理由。其未敘述上訴理由者，應於上訴期間屆滿後20日
內向本院補提理由書(均須按他造當事人之人數附繕本)「切勿逕
送上級法院」。告訴人或被害人如對於本判決不服者，應具備理
由請求檢察官上訴，其上訴期間之計算係以檢察官收受判決正本
之日期為準。因疫情而遲誤不變期間，得向法院聲請回復原狀。
中　　華　　民　　國　　111 　年　　1 　　月　　12　　日
                                      書記官  鄭慧婷

附錄本案論罪科刑法條：
刑法第30條
幫助他人實行犯罪行為者，為幫助犯。雖他人不知幫助之情者，
亦同。
幫助犯之處罰，得按正犯之刑減輕之。　　　　　　　　　
刑法第339條第1項
意圖為自己或第三人不法之所有，以詐術使人將本人或第三人之
物交付者，處5年以下有期徒刑、拘役或科或併科50萬元以下罰
金。
　　　　　　　　　　　　　　　　　　
附表一：
編號 告訴人 詐欺時間及方式 匯款時間及金額（新臺幣） 匯入帳戶 1 甲○○ 110年3月11日16時43分許，詐欺集團成年成員對甲○○佯稱網路商品賣家，在臉書刊登販售IPAD等訊息，並提供匯款帳戶供買家匯入商品價金云云，致甲○○陷於錯誤，匯款至右列帳戶。 110年3月11日18時50分許，依指示操作網路銀行而匯款2萬9,985元 本案第一銀行帳戶 2 乙○ 110年3月11日17時許，詐欺集團成年成員佯裝為165反詐騙專線之主任，向乙○佯稱可協助追回告訴人乙○之前遭詐欺之款項，惟需以指示操作網路銀行匯款之詐術，致乙○陷於錯誤，匯款至右列帳戶。 ⑴110年3月11日17時42分許，依指示操作網路銀行而匯款4萬9,909元。 ⑵110年3月11日17時46分許，依指示操作網路銀行而匯款4萬9,909元。 ⑶110年3月11日17時53分許，依指示操作網路銀行而匯款5萬0,076元。 本案臺灣銀行帳戶 3 丁○○ 110年3月11日17時57分許，詐欺集團佯裝為購物網站工作人員，向丁○○佯稱其因遭駭客入侵，誤將丁○○升級為自動扣款之會員，需依指示操作ATM，致丁○○陷於錯誤，匯款至右列帳戶。 ⑴110年3月11日18時31分許匯入2萬9,773元。 ⑵110年3月11日18時41分許匯入2萬9985元 本案第一銀行帳戶 
　　　　　　　　　
附表二：卷目代碼對照表
⒈花市警刑字第1100008137號卷【簡稱警一卷】。
⒉花蓮地檢署110年度偵字第2517號【簡稱偵卷】。
⒊花市警刑字第1090008220號卷【簡稱警二卷】。
⒋花市警刑字第1090008138號卷【簡稱警二卷】。